【裁判字號】    97,交簡上,288
【裁判日期】    980219
【裁判案由】    過失傷害
【裁判全文】
臺灣高雄地方法院刑事判決           97年度交簡上字第288號
    上  訴  人
    即  被  告  丙○○
    選任辯護人  李合法律師
                趙培皓律師
上列上訴人即被告因過失傷害案件，不服本院高雄簡易庭於民國
97年10月30日以97年度審交簡字第2643號所為之第一審刑事簡易
判決（檢察官聲請簡易判決處刑案號：97年度偵字第12149 號）
，提起上訴，本院管轄之第二審合議庭判決如下：
    主  文
原判決撤銷。
丙○○犯過失傷害罪，處拘役伍拾伍日，如易科罰金，以新臺幣
壹仟元折算壹日。緩刑貳年。
    事  實
一、丙○○並未考領重型機車駕駛執照，依法不得騎乘重型機車
    ，且應注意汽車在未劃設慢車道之雙向二車道行駛時，在劃
    有分向限制線之路段，不得駛入來車之車道內，竟仍於民國
    97年1 月16日17時35分許，無駕駛執照騎乘車牌號碼CC3-22
    1 號重型機車（下稱本件機車），自設於高雄縣路竹鄉○○
    路之果菜市場處，由南往北方向行駛，而依當時天候晴、日
    間有自然光線，柏油路面乾燥無缺陷、無障礙物、視距良好
    ，依其智識、能力並無不能注意之情事，竟疏未注意上開規
    定，貿然騎乘本件機車，跨越劃有分向限制線（即雙黃線）
    之環球路，適有乙○○騎乘車牌號碼OJW-497 號重型機車，
    沿高雄縣路竹鄉○○路東往西方向行駛至環球路242 號之際
    ，丙○○所騎乘本件機車之右側與乙○○所騎乘之上開重型
    機車之前輪發生碰撞（乙○○所涉過失傷害部分業經不起訴
    處分確定），致乙○○當場受有左側鎖骨骨折、左胸挫傷併
    2-3 肋骨骨折、右手及左膝擦挫傷之傷害。
二、案經乙○○訴由高雄縣政府警察局湖內分局報告臺灣高雄地
    方法院檢察署檢察官聲請簡易判決處刑。
    理  由
甲、程序事項：
一、按被告以外之人於審判外之陳述，雖不符前4 條之規定，而
    經當事人於審判程序同意作為證據，法院審酌該言詞陳述或
    書面陳述作成時之情況，認為適當者，亦得為證據，刑事訴
    訟法第159條之5第1 項定有明文。本案以下認定事實所引用
    之傳聞證據，業經檢察官、被告丙○○及其辯護人於本院審
    理中同意作為證據（見本院卷第46頁），而各該傳聞證據之
    取得亦無違法不當之情事，作為證據並無不適當，依上開說
    明，本院認本案以下所引用之傳聞證據均有證據能力。
貳、實體部分：
一、上開事實，業據被告丙○○於本院審理中坦承不諱（見本院
    卷第46、60頁），核與證人即告訴人乙○○指述相符，並有
    告訴人乙○○之診斷證明書2 份、道路交通事故現場圖、道
    路交通事故調查報告表（一）、（二）、車禍現場照片12紙
    、台灣省高屏澎區車輛行車事故鑑定委員會97年7 月4 日高
    屏澎鑑字第970356號函及所附鑑定意見書、交通部公路總局
    嘉義區監理所麻豆監理站97年12月11日嘉監麻字第09701178
    99號函及所附資料、交通部公路總局嘉義區監理所台南監理
    站97年12月12日嘉監南字第0970128552號函及所附資料在卷
    可佐（見偵卷第6 至8 、14至18、21、22、34至36頁、本院
    卷第23至31頁）。按汽車駕駛執照為駕駛汽車之許可憑證，
    由駕駛人向公路監理機關申請登記，考驗及格後發給之。汽
    車駕駛人經考驗及格，未領取駕駛執照前，不得駕駛汽車；
    汽車在未劃設慢車道之雙向二車道行駛時，在劃有分向限制
    線之路段，不得駛入來車之車道內，道路交通安全規則第50
    條第1 項、第97條第1 項第2 款分別定有明文。被告騎乘本
    件機車時應注意上揭規定並確實遵守之，而依當時情形及其
    智識能力，並無不能注意之情事，竟疏未注意上開規定而無
    照騎乘本件機車並貿然跨越分向限制線之雙黃線，駛入來車
    之車道內，致與告訴人乙○○之機車發生碰撞，被告就本件
    車禍之發生具有過失甚明。從而，被告就本件車禍之發生有
    過失，且告訴人乙○○因本件車禍受有左側鎖骨骨折、左胸
    挫傷併2-3 肋骨骨折、右手及左膝擦挫傷之傷害，被告之過
    失行為與告訴人之傷害結果間，顯具有相當因果關係，足認
    被告之自白與事實相符，本案事證明確，被告過失傷害犯行
    ，洵堪認定，應依法論科。
二、核被告丙○○所為，係犯刑法第284 條第1 項前段之過失傷
    害罪。被告丙○○於本件車禍發生時尚未考領重型機車駕照
    一節，有前揭交通部公路總局嘉義區監理所麻豆監理站97年
    12月11日嘉監麻字第0970117899號函及所附資料、交通部公
    路總局嘉義區監理所台南監理站97年12月12日嘉監南字第09
    70128552號函及所附資料在卷可憑，被告丙○○無照騎乘本
    件機車致人受傷，應依道路交通管理處罰條例第86條第1 項
    加重其刑。原審以被告犯罪事證明確，並予論罪科刑，固非
    無見。然被告於上開時間騎乘本件機車之際，尚未考領重型
    機車駕駛執照一節，如前所述，原審漏未審酌被告無照駕駛
    之情事，尚有違誤。被告上訴意旨認原審量刑過重雖無理由
    ，但原審既有上開違誤，仍應由本院予以撤銷改判。爰審酌
    被告丙○○無照騎車，且就本件交通事故有所過失，並造成
    告訴人乙○○之前開傷害，惟被告已坦承犯行，且業與告訴
    人達成和解，有刑事辯護狀及所附資料、刑事撤回告訴狀各
    1 份在卷可憑（見本院卷第37至40、42頁），又前無犯罪前
    科，有臺灣高等法院被告前案紀錄可稽（見本院卷第62頁）
    等一切情狀，量處如主文所示之刑，並審酌本案犯罪情節、
    被告之資力、智識及教育程度（見被告之警詢調查筆錄受詢
    問人欄），併諭知易科罰金之折算標準。
三、末查被告未曾因故意犯罪受有期徒刑以上刑之宣告，其因一
    時疏失，致犯本件過失傷害罪，犯後業與告訴人達成民事和
    解等節，前已敘明，是被告經此偵、審程序，應已足促其警
    惕，信無再犯之虞，本院因認上開宣告之刑，以暫不執行為
    適當，爰併予宣告緩刑2 年，以啟自新。
據上論斷，應依刑事訴訟法第455 條之1 第1 項、第3 項、第36
9 條第1 項前段、第299 條第1 項前段，道路交通管理處罰條例
第86條第1 項，刑法第284 條第1 項前段、第41條第1 項前段、
第74條第1 項第1 款，刑法施行法第1 條之1 ，判決如主文。
本案經檢察官甲○○到庭執行職務。
中    華    民    國    98    年    2     月    19    日
                  交通法庭  審判長法  官  黃三友
                                  法  官  林依蓉
                                  法  官  何佩陵
以上正本證明與原本無異。
不得上訴。
中    華    民    國    98    年    2     月    19    日
                                  書記官  鍾淑美
附錄本判決論罪之法條
中華民國刑法第284條第1項
因過失傷害人者，處6 月以下有期徒刑、拘役或5 百元以下罰金
，致重傷者，處1 年以下有期徒刑、拘役或5 百元以下罰金。


司法院資訊處製作；財團法人民間司法改革基金會備份。
